臺灣高等法院民事判決
109年度家上字第123號
上  訴  人  林春盛  

被上訴人    張菊江  
訴訟代理人  黃曼瑤律師(法律扶助)
上列當事人間請求離婚事件，上訴人對於中華民國108年11月29
日臺灣桃園地方法院108年度婚字第387號第一審判決提起上訴，
本院於109年8月12日言詞辯論終結，判決如下：
    主      文
上訴駁回。
第二審訴訟費用由上訴人負擔。
    事實及理由
一、上訴人主張：兩造於民國82年1月26日結婚，共同居住在桃
    園市○○區○○○街00號3樓住處（下稱系爭住處），婚後育有1
    女林佩伶，現已成年。被上訴人婚後常懷疑伊有外遇，而對
    伊恣意謾罵，101年間伊因兩造發生爭吵後，遂搬離系爭住
    處，與被上訴人分居迄今。兩造感情不睦，且分居已逾8年
    ，被上訴人對伊漠不關心，雙方均無意再維持婚姻生活。兩
    造婚姻已生破綻，難以維持，雙方均有可歸責事由，且程度
    相當，爰依民法第1052條第2項之規定，求為判決兩造離婚
    （原審為上訴人敗訴之判決，上訴人聲明不服，提起上訴）
    。並上訴聲明：㈠原判決廢棄。㈡請准上訴人與被上訴人離婚
    。
二、被上訴人則以：兩造婚後雖偶有爭吵摩擦，但感情尚屬融洽
    ，詎上訴人於101年間僅因生活細故發生爭吵後，翌日即離
    家未歸，伊遂至警局通報失蹤人口協尋，並到處詢問親友，
    嗣接獲警局通知，始知上訴人係故意避不見面，且拒絕回家
    與伊共同生活。惟伊仍請其女兒轉達上訴人，央求上訴人回
    家，然為上訴人所拒。兩造分居期間，伊每月僅靠微薄之工
    地雜工工資獨自撫養兩造女兒及負擔家計，並誠心等待上訴
    人回家。故兩造婚姻縱生破綻，惟係可歸責上訴人之事由所
    致，伊無可歸責事由等語，資為抗辯。並答辯聲明：上訴駁
    回。
三、經查，兩造於82年1月26日結婚，共同居住在系爭住處，婚
    後育有1女林佩伶，現已成年。上訴人於101年間離家，兩造
    分居迄今等情，有戶籍謄本在卷足稽（見原審卷第6頁），
    且為兩造所不爭執（見本院卷第67頁），堪信真實。
四、上訴人主張：兩造婚姻發生破綻，有難以維持婚姻而得請求
    離婚之重大事由，且雙方過失程度相當云云，查：
  ㈠按有民法第1052條第1項各款以外之重大事由，難以維持婚姻
    者，夫妻之一方得請求離婚，但其事由應由夫妻之一方負責
    者，僅他方得請求離婚，民法第1052條第2項定有明文。又
    所謂民法第1052條第1項各款以外之重大事由，難以維持婚
    姻者，乃抽象的、概括的離婚事由，係民法親屬編於74年修
    正時，為因應實際需要，參酌各國立法例，導入破綻主義思
    想所增設，其目的在使夫妻請求裁判離婚之事由較富彈性。
    至於是否有難以維持婚姻而得請求離婚之重大事由，主要係
    以婚姻是否已生破綻，且達無法回復之望作為判斷標準，且
    此判斷不可由原告已喪失維持婚姻意欲之主觀面來加以認定
    ，而應依客觀標準認定有無難以維持婚姻之事實，該事實是
    否已達倘任何人處於同一境況，均將喪失維持婚姻希望之程
    度以決之。
    ⒈上訴人主張：兩造婚後感情不睦，經常吵架，伊於101年間
      離家迄今，婚姻已生破綻等語，為被上訴人所不爭執（見
      本院卷第67頁），應為可採。
    ⒉證人即兩造女兒林佩伶證稱：兩造分居前都只有小吵，都是為了小事吵架，不會惡言相向。被上訴人因懷疑上訴人外遇會一直講，但伊沒有看過因此吵架，也沒有看過被上訴人罵過上訴人。上訴人離家前沒有什麼徵兆，家中的氣氛還好，跟一般家庭一樣，也沒有聽過上訴人抱怨受不了被上訴人、或說過要離家的話。上訴人離家後，被上訴人與伊到處找上訴人，會去上訴人去過的地方，或問上訴人的朋友，被上訴人因找不到上訴人而哭過多次。後來上訴人有打電話給伊，但伊不知道上訴人住何處，上訴人也不打電話給被上訴人。被上訴人知道後一直要伊勸上訴人回家，伊跟上訴人說，但上訴人沒有回答，伊問上訴人離家的原因，上訴人只說因為兩造已經沒有感情了等語（見本院卷第64頁至第66頁），且上訴人亦自承：伊離家後沒有告訴被上訴人伊的住處，伊知道被上訴人一直找伊等語（見本院卷第56頁、第89頁）。堪認兩造婚後因未能理性溝通，而經常有小吵，上訴人為此離家，拒絕與被上訴人維繫婚姻及共同經營家庭生活，被上訴人期待上訴人回家，共同經營家庭生活，然未獲置理。
    ⒊按夫妻間相處難免偶因個性、價值觀之差異而發生勃谿，
      然夫妻雙方應當彼此相互尊重、包容體諒、適度忍讓，並
      以「同理心」進行溝通與相處，方能共營和諧圓滿幸福之
      家庭生活。本院審酌上訴人自101年間離家後，拒絕與被
      上訴人維繫婚姻及共同經營家庭生活，分居期間對被上訴
      人不聞不問，堪認兩造間誠摯相愛之基礎，因上訴人離家
      後不復存在，兩造婚姻破綻已深，難以修復，衡諸常情，
      任何人倘處於該相同情狀下，均已喪失維持婚姻之意願，
      兩造之婚姻發生難以繼續維持之重大事由。
  ㈡次按夫妻有民法第1052條第1項所定各款情形以外之重大事由
    ，難以維持婚姻者，雙方固均得據以請求離婚，惟同條第2
    項但書既規定，難以維持婚姻之重大事由應由夫妻之一方負
    責者，僅他方得請求離婚，則於難以維持婚姻之重大事由，
    夫妻雙方均須負責時，自應比較衡量雙方之有責程度後，僅
    責任較輕之一方，得向責任較重之他方請求離婚；如有責程
    度相同時，雙方即均得請求離婚，始符公平之旨。
    ⒈上訴人空言主張：被上訴人常懷疑伊有外遇，因吃醋而經
      常罵伊，且對伊漠不關心，伊才離家出走，造成兩造婚姻
      破綻云云，證人即上訴人之胞弟林春來亦證稱：上訴人出
      門不能帶手機，因為被上訴人會吃醋，上訴人受不了被上
      訴人很強勢且愛吃醋，才會離家出走等語（見本院卷第63
      頁）。惟被上訴人否認其因懷疑上訴人有外遇而與上訴人
      吵架或因此不讓上訴人出門帶走機，並辯稱係因兩造共用
      1支手機所致等語（見本院卷第67頁），而質之證人林春
      來亦證稱伊不知道上訴人不能帶手機的原因等語（見本院
      卷第63頁），顯見其證稱被上訴人因吃醋而不讓上訴人出
      門帶手機乙節，核屬臆測之詞，尚難憑信。且林佩伶既稱
      兩造分居前只有小吵，尚未惡言相向，其未見過被上訴人
      因懷疑上訴人外遇而吵架，也未曾見過被上訴人罵上訴人
      ，已如前述，衡情林佩伶為兩造之女，且與兩造同住，其
      證詞應堪採信。則上訴人主張：伊因被上訴人愛吃醋、常
      與伊爭吵，對伊漠不關心，始離家出走云云，並無足取。
    ⒉審酌兩造間缺乏互信基礎，經常爭吵，感情不睦，彼此無
      法理性溝通與相處。上訴人因生活細故與被上訴人爭吵後
      ，即自101年間離家迄今，期間對被上訴人漠不關心，並
      未負起共同撫育兩造女兒之責，並拒絕與被上訴人有任何
      連繫，不願與被上訴人維繫婚姻，共同經營家庭生活，上
      訴人就本件離婚事由之可歸責程度，顯高於被上訴人，應
      屬明灼。揆諸前開說明，上訴人訴請離婚，自不應准許。
五、綜上所述，上訴人依民法第1052條第2項規定，請求判決離
    婚，為無理由，不應准許。原審為上訴人敗訴之判決，並無
    不合。上訴論旨指摘原判決不當，求予廢棄改判，為無理由
    ，應駁回上訴。
六、本件事證已臻明確，兩造其餘之攻擊或防禦方法及所用之證
    據，經本院斟酌後，認為均不足以影響本判決之結果，爰不
    逐一論列，附此敘明。
七、據上論結，本件上訴為無理由，判決如主文。
中　　華　　民　　國　　109 　年　　8 　　月　　26　　日
                  家事法庭
                    審判長法  官  賴劍毅
                          法  官  楊雅清
                          法  官  陳君鳳
正本係照原本作成。
如不服本判決，應於收受送達後20日內向本院提出上訴書狀，其
未表明上訴理由者，應於提出上訴後20日內向本院補提理由書狀
（均須按他造當事人之人數附繕本）上訴時應提出委任律師或具
有律師資格之人之委任狀；委任有律師資格者，另應附具律師資
格證書及釋明委任人與受任人有民事訴訟法第466 條之1第1項但
書或第2項（詳附註）所定關係之釋明文書影本。如委任律師提
起上訴者，應一併繳納上訴審裁判費。
中　　華　　民　　國　　109 　年　　8 　　月　　28　　日

  　　　　　　　　　　　　　書記官  林桂玉
附註：
民事訴訟法第466條之1（第1項、第2項）：
對於第二審判決上訴，上訴人應委任律師為訴訟代理人。但上訴
人或其法定代理人具有律師資格者，不在此限。
上訴人之配偶、三親等內之血親、二親等內之姻親，或上訴人為
法人、中央或地方機關時，其所屬專任人員具有律師資格並經法
院認為適當者，亦得為第三審訴訟代理人。